【裁判字號】    98,交上訴,39
【裁判日期】    980929
【裁判案由】    業務過失致死
【裁判全文】
臺灣高等法院高雄分院刑事判決        98年度交上訴字第39號
上  訴  人  臺灣高雄地方法院檢察署檢察官
上  訴  人
即  被  告  甲○○
選任辯護人  紀錦隆律師
            孫大昕律師
上列上訴人等因被告業務過失致死案件，不服臺灣高雄地方法院
97年度交訴字第70號中華民國98年5 月7 日第一審判決（起訴案
號：臺灣高雄地方法院檢察署96年度偵字第6479號），提起上訴
，本院判決如下：
     主  文
原判決撤銷。
甲○○犯業務過失致人於死罪，處有期徒刑捌月，減為有期徒刑
肆月，如易科罰金，以新台幣壹仟元折算壹日。
     事  實
一、甲○○係味丹企業股份有限公司（下稱味丹公司）之聯結車
    司機，平日駕駛該公司聯結車作為收送貨物之交通工具使用
    ，係從事駕駛業務之人。於民國95年12月26日6 時20分許，
    駕駛味丹公司車牌號碼SJ─331 號半聯結車並拖掛車牌號碼
    ST─86號板台車（其上有貨櫃），沿國道一號高速公路南下
    ，於岡山交流道左轉進入高雄縣燕巢鄉○○路由西往東方向
    ，沿安招路內車道行駛（該方向路段設有二快車，未繪設快
    慢車道），於途經安招路與高速公路北上交流道閘道出口前
    ，本應注意變換車道時，應讓直行車先行，並注意安全距離
    ，而依當時情形，並無不能注意之情事，竟貿然自內車道變
    換車道至外車道，疏未注意讓直行車先行及保持安全距離，
    致當時駕駛車牌號碼CQ8 ─477 號普通重型機車直行於外車
    道之林艷珠因見該聯結車靠近，而慌張致操控機車失誤而倒
    地，而遭甲○○所駕駛上開聯結車拖掛之板台車右後輪輾壓
    ，林艷珠因此受有多重鈍挫傷不治死亡。
二、案經林豔珠之子丙○○訴由高雄縣政府警察局岡山分局報請
    臺灣高雄地方法院檢察署檢察官偵查起訴。
     理  由
一、證據能力部分：
(一)、證人即告訴人丙○○警詢陳述，其性質雖屬傳聞證據，惟檢
    察官、被告甲○○、辯護人已於本院審理調查上開筆錄予以
    提示並告以要旨時，由檢察官、被告、辯護人表示意見，當
    事人或辯護人已知上述筆錄乃傳聞證據，而就此證據能力均
    表示無意見，即同意作為證據，且本院審酌上開筆錄作成時
    ，較無人情施壓或干擾，亦無不當取供之情形，認為以之作
    為本案之證據亦屬適當，依刑事訴訟法第159 條之5 第1 項
    規定，自得為證據。至於證人戊○○、己○○、庚○○、乙○○、施正益等人各於警訊中所為之陳述，係被告以外之人
    於審判外之陳述，屬於傳聞證據，且無刑事訴訟法第159 條
    之2 、第159 條之3 、第159 條之5 之例外情形，認無證據
    能力，附此敘明。
(二)、按鑑定人由審判長、受命法官或檢察官就下列之人選任1 人
    或數人充之：就鑑定事項有特別知識經驗者。經政府機關委
    任有鑑定職務者；鑑定之經過及其結果，應命鑑定人以言詞
    或書面報告；法院或檢察官得囑託醫院、學校或其他相當之
    機關、團體為鑑定，或審查他人之鑑定，並準用第203 條至
    第206 條之1 規定，刑事訴訟法第198 條、第206 條第1 項
    、第208 條第1 項分別定有明文。本件卷附之法務部法醫研
    究所（96）醫鑑字第0961100014號鑑定書及該所97年10月17
    日法醫理字第0970004464號函文，係由檢察官、原審法院分
    別委請鑑定，依據上開規定，為刑事訴訟法第159 條第1 項
    規定之例外情形，均有證據能力。
(三)、後述引用之其他卷附書證，而屬於書面之傳聞證據部分，因
    檢察官、被告甲○○、辯護人於本院審理調查上開書證予以
    提示並告以要旨時，由檢察官、被告、辯護人表示意見，當
    事人、辯護人已知此等書證乃傳聞證據，而就此證據能力均
    表示無意見，亦未聲明異議，即視為同意作為證據，且本院
    認為以之作為本件論証之證據，均與待證事實具有關聯性，
    且無證據證明此等書證有何遭變造或偽造情事，作為本案之
    證據亦屬適當，依刑事訴訟法第159 條之5 第1 項規定，均
    認得為證據。
二、訊據上訴人即被告甲○○固供承其平日擔任味丹公司聯結車
    司機，並於上開時間駕駛上述聯結車拖掛板台車（其上有貨
    櫃），行經上開事故地點等情，惟否認上開業務過失致死犯
    行，辯稱：其所駕車輛並未輾壓被害人林艷珠，其經過該事
    故地點時係在內車道行駛，並未注意路邊是否有穿紅衣之人
    ，其係經過北上交流道閘道出口後才變換車道至外車道，本
    件事故非其所造成，被害人死亡與其無關云云。惟查：
(一)、證人即本件事故發生時駕車在被告甲○○車輛後方之遊覽車
    （當時作為某公司員工之交通車）司機戊○○於原審具結證
    稱：「伊於95年12月26日6 時20分開車行經燕巢鄉○○路高
    速公路交流道，見到1 台車子右後輪壓到1 包類似垃圾包東
    西，伊車往前開，見上開東西其實是1 個人穿著衣服頭戴安
    全帽，伊見該車壓到人，就追該車看車牌號碼，追了約幾百
    公尺，看到車牌號碼，伊請車上員工幫忙報案，追的過程，
    經過燕巢交流道時，有1 台紅色小客車從交流道開入伊車前
    面，之前在伊前方除被告所駕車輛外無其他車輛。」（見原
    審二卷第59-61 頁）等語明確，核與證人即當時戊○○車上
    乘客己○○於原審具結證述：「當時搭乘戊○○交通車，經
    燕巢鄉○○路高速公路交流道時伊坐在司機後方，聽到司機
    說前方車子壓死人，司機去追車子說要報警，伊當時看前面
    的車是大車子，車牌看不清楚，司機一直追著該車，後來司
    機看到並唸出車牌之後，由車上1 名女生將手機拿給司機跟
    警察說車牌號碼，伊記得該車後面看起來是四四方方類似貨
    櫃車。伊當時聽司機說，才往右邊看，看到1 個人躺在那邊
    ，有1 台機車。」（見原審二卷第62-63 頁），及證人即當
    時戊○○車上乘客庚○○於原審具結證述：「當時搭乘戊○○所開之車輛，至燕巢鄉○○路高速公路交流道時，有人躺
    在路邊，司機有追車子追到有看到車牌時，叫車上小姐打電
    話報警。那邊路上有紅紅的東西，後來司機在喊，才知道有
    壓到人。看到肇事車輛是行駛在外車道。」（見原審二卷第
    64-65 頁）等情大致相符。
(二)、證人乙○○即當時在事故現場斜對面之對向車道路邊之施工
    人員於原審具結證述其聽到一聲巨響，看見機車騎士倒臥路
    旁，其就與另一人（丁○○）至現場臨時交管，機車前方5
    、60公尺有1 台平板車（載類似銀色金屬版）放慢速度，停
    一下後就開走。當時交管後，就沒有其他車輛去壓過被害人
    。那台平板車，不是貨櫃車，與警卷第41頁照片所示車子（
    即被告駕駛上開車輛）不一樣，其對於照片所示貨櫃車沒有
    印象等情（見原審二卷第67頁反面-70 頁），嗣於本院亦證
    述其看見機車騎士倒臥在機車旁邊，其對於警卷第41頁照片
    所示車子沒有什麼印象；印象比較深就是那部平板車等語（
    見本院卷第78、80頁），及證人丁○○即當時亦在事故現場
    斜對面之對向車道路邊之施工人員於原審具結證述其聽到「
    空空」兩聲，轉頭過去就看到人躺在那裡。其有看到拖板車
    經過，不是警卷第41頁照片所示車子。其看到拖板車的後半
    段，是只有4 根柱子，沒有載運貨物。其與乙○○開始在騎
    士旁交管時，沒有任何車輛壓過該身體等語（見原審二卷第
    112 頁-113頁），則上開證人乙○○、丁○○雖均證述其等
    於聽聞上開聲響時，係看見事故地點附近有上述之「平板車
    」或「拖板車」，而對於警卷第41頁照片所示車子（即被告
    駕駛之上開貨櫃車）沒有印象等情，然：
 1、上開證人乙○○、丁○○於聽聞上開聲響前，其等所在位置
    係在事故現場斜對面之對向車道路邊（即交流道北上入口處
    旁），臉即轉向被害人倒臥位置之事實，業據上開證人乙○○、丁○○證述在卷（見本院卷第79頁，原審二卷第112 頁
    ）；反觀上開證人戊○○及其車上之證人己○○、庚○○，
    於發現事故地點前，係在被告車輛後方，由證人戊○○親自
    目睹被告車輛壓過被害人，並立即轉知車上證人己○○、庚○○（參其等上述證言），且證人即處理本件車禍之警員辛○○於原審證稱：本件車禍係有人報案，報案時就有指明是
    被告的車號，警方依照手機找報案人叫戊○○，是1 名司機
    ，手機不是其所有等語（見原審二卷第73頁）。
 2、證人辛○○於據報前往肇事現場處理，而向肇事地點東向之
    山隆加油站調閱監視錄影，予以節錄成卷附光碟，並據以製
    成現場圖（見警卷第46頁），且光碟內容係節錄之全部畫面
    ，又山隆加油站於事故當日6 時14分以前之監視錄影畫面已
    覆蓋，已無比節錄時間更早之畫面等情，業據本院查明在卷
    ，此有高雄縣政府警察局岡山分局98年8 月15日函文及所附
    職務報告可佐（見本院卷第45-46 頁），復經原審當庭播放
    上述光碟勘驗結果，被告車輛駛經本件事故地點後，往前行
    駛出現在加油站前，係光碟畫面時間「2 分57秒」，而此之
    前係出現證人施正益駕駛之貨櫃車，而此之後係出現紅色小
    客車，接著於光碟畫面時間「3 分13秒」出現由證人戊○○
    駕駛之遊覽車等情明確（見原審一卷第79頁），又證人施正
    益之前並未經過事故地點，而係從高雄市○○○○路北上，
    至燕巢交流道出口處轉入安招路，再行駛經過山隆加油站，
    業據證人施正益於原審證述明確（見原審二卷第66頁），則
    證人戊○○上開所證述其目睹被告車輛壓過被害人，即尾隨
    在後，並記下被告車輛車號等情，應非子虛。至於上開證人
    乙○○、丁○○所證述內容，僅能證明其等發現本件事故後
    ，有在現場附近見到上述「平板車」或「拖板車」經過等情
    ，尚難據以證明本件事故即係該「平板車」或「拖板車」所
    造成，而採為對被告有利之認定；又此部分待證事實已明，
    被告辯護人於本院審理時聲請再傳訊證人丁○○部分（見本
    院卷第90頁），本院認已無必要，附此敘明。
(三)、本件被害人林艷珠因本件車禍受有身體多重鈍挫傷致死亡之
    事實，業據告訴人即被害人之子丙○○於警詢陳明，並經檢
    察官會同法醫師相驗明確，有相驗筆錄、解剖筆錄、相驗屍
    體證明書、法醫驗斷書在卷可查，且經法醫研究所鑑定結果
    亦認被害人林艷珠死亡原因為生前被輾壓致多重鈍挫傷，有
    該所（96）醫鑑字第0961100014號鑑定書在卷（見相驗卷第
    44-50頁），又被告上開所駕半聯結車其後之拖板車右後輪
    （雙輪）之輪寬為55公分，此有警方所攝相片可稽（見警卷
    第42頁），復參以法務部法醫研究所依據原審法院囑請函查
    ，亦認「本件於96年1月4日進行解剖，有發現死者身體有輾
    壓痕，解剖發現右盤骨後部有骨折，由右後盤骨骨折處至頸
    椎骨折處約50公分，擠壓方向為從右下往左上。解剖結果為
    顱底骨折、頸椎骨折，右側肋骨呈連續性骨折，右肺外露，
    有撕裂傷，心臟有撕裂傷，橫隔膜破裂，左右腎臟肝臟均移
    位至右胸腔內，脾臟上移至右胸腔內，胃部破裂、腸道被擠
    壓有破裂，右後盤骨有骨折，從解剖所見之內部傷害，可證
    明死者為生前被輾壓所致之傷害，即內部輾壓範圍為顱底至
    右盤骨。從外部傷害證據，頭部於右下領部有撕裂傷，胸部
    右肋骨骨折、腹部左下腹部有瘀傷及擦傷，右下腹部有撕裂
    傷，疑輾壓範圍，位於右下領部至右下腹部有撕裂傷之間從
    右下領部撕裂傷測量至右下腹部撕裂傷之長度約為66公分。
    因死者在輾壓時身體會扭曲，故只能推論輪胎之寬度在66
    公分以內」，有該所97年10月17日法醫理字第0970004464號
    函文在卷（見原審一卷第72頁），足徵被害人林艷珠確係遭
    被告所駕半聯結車之拖板車右後輪輾壓無誤，並有道路交通
    事故現場圖、道路交通事故調查報告表（一）、（二）、現
    場照片等件在卷可查。
(四)、按汽車在同向二車道以上之道路（車道數計算，不含車種專
    用車道、機車優先道及慢車道），除應依標誌或標線之指示
    行駛外，並應遵守下列規定：「…。六、變換車道時，應讓
    直行車先行，並注意安全距離。」，道路交通安全規則第98
    條第1 項第6 款定有明文。本件公訴人起訴雖認被告甲○○
    未注意車前狀況，而撞上被害人駕駛機車等情，然：
 1、本件車禍發生時該地點天候晴朗，視距良好、路面鋪設柏油
    乾燥無缺陷、無障礙物，設有二快車，未繪設快慢車道等情
    ，有上開警方所製作之交通事故調查報告表可參（見警卷第
    48頁），又被告於警詢供明其自高速公路下交流道左轉安招
    路，當時行駛在內車道等語（見警卷第7 頁），而證人戊○○於原審則明確指證被告車輛壓到被害人時行駛外車道（見
    原審二卷第61頁反面），復參以卷附事故現場圖中顯示「血
    跡、碎片、鞋子、機車」等位置，均在外車道靠外側（見警
    卷第47頁）。
 2、證人戊○○於原審證稱：伊未見到被害人機車與被告車輛如
    何擦撞等語（見原審二卷第61頁），又依證人即處理本件車
    禍之警員壬○○於原審證述：案發當天警方有徹底勘察被告
    大貨車之外觀、細部微小處並未發現大車與機車擦撞的跡證
    等語（見審二卷第75頁正反面），另警方於案發後對被告所
    駕上開車輛加以勘查，其結果「經以側光檢視SJ─331 號車
    頭外觀各處、車體下方底盤及左右側輪胎，均未發現任何擦
    撞新痕，ST─86板台車下方底盤及左右側輪胎，以側光檢視
    未發現任何擦撞新痕，以側光檢視SJ─331 半聯結車及ST─
    86板台左右兩側輪胎內外側，均未發現任何擦撞新痕」，此
    有高雄縣政府警察局現場勘察報告在卷可憑（見警卷第59-
    60頁），則尚無證據足以證明被告車輛有先擦撞被害人機車
    致其倒地之事實。
 3、據上各節，被告既不諱言其車輛當時行駛在內車道，而依上
    開證人戊○○證詞及卷附事故現場圖所示跡證，且不能證明
    被告車輛有先擦撞被害人林豔珠機車致其倒地，足徵被告駕
    駛上開車輛行經本件事故地點，本應注意變換車道時，應讓
    直行車先行，並注意安全距離，而依當時情形，並無不能注
    意之情事，竟貿然自內車道變換車道至外車道，疏未注意讓
    直行車先行及保持安全距離，致當時駕駛上述機車直行於外
    車道之被害人因見該聯結車靠近，而慌張致操控機車失誤而
    倒地，而遭被告所駕駛上開聯結車拖掛之板台車右後輪輾壓
    傷重不治死亡，則被告行車顯有疏失，且與被害人死亡間，
    有相當因果關係甚明。
(五)、綜上所述，被告甲○○所辯上情，係屬卸責之詞，不足採信
    。本件事證明確，被告上開業務過失致死犯行，堪以認定。
三、查被告甲○○係味丹公司之聯結車司機，平日以駕駛聯結車
    為業，為從事駕駛業務之人。是核其所為，係犯刑法第276
    條第2 項之業務過失致人於死罪。
四、原審據以論處被告甲○○罪刑，固非無見；惟查：
(一)、被告甲○○於上開肇事時、地，係因貿然自內車道變換車道
    至外車道，疏未注意讓直行車先行及保持安全距離，致當時
    駕駛上述機車直行於外車道之被害人林豔珠因見該聯結車靠
    近，而慌張致操控機車失誤而倒地，而遭被告所駕駛上開聯
    結車拖掛之板台車右後輪輾壓傷重不治死亡等情（已如上述
    ），原判決誤認被告係「疏未注意車前狀況，貿然前行，致
    其車輛右後輪輾壓因不詳原因倒地之被害人死亡」，自有未
    洽。
(二)、告訴人丙○○係被害人林豔珠之子（見警卷第8 頁），則屬
    被害人之直系血親，原判決事實欄二誤載為「旁系血親」，
    另本件卷附之法務部法醫研究所97年10月17日法醫理字第09
    70004464號函，係由原審法院囑請該所鑑定（見原審一卷第
    72頁），原判決理由欄壹、一誤為「檢察官囑託鑑定」，均
    與卷附資料有所未合。
五、被告甲○○上訴仍執前詞否認犯罪，指摘原判決不當，及檢
    察官上訴指摘原判決量刑過輕，雖均無理由；惟原判決既有
    上述可議，自應由本院將原判決撤銷改判。審酌被告對於本
    件肇事責任之過失程度及造成被害人林豔珠死亡之結果，雖
    被告之素行尚佳（前未曾有犯罪之前科紀錄，有臺灣高等法
    院被告前案紀錄表在卷可參），惟其犯後未能坦認犯行，且
    迄今尚未與被害人家屬達成和解等一切情狀，量處如主文之
    刑。又被告上開犯罪時間在96年4 月24日以前，所犯為刑法
    第276 條第2 項之罪，合於減刑之條件，爰依中華民國96年
    罪犯減刑條例第2 條第1 項第3 款、第7 條規定，減其宣告
    刑2 分之1 如主文所示，併諭知易科罰金之折算標準。
據上論結，應依刑事訴訟法第369 條第1 項前段、第364 條、第
299 條第1 項前段，刑法第276 條第2 項、第41條第1 項前段，
刑法施行法第1 條之1 ，中華民國96年罪犯減刑條例第2 條第1
項第3 款、第7 條、第9 條，判決如主文。
本案經檢察官許美女到庭執行職務。
中    華    民    國    98    年    9     月    29    日
                刑事第三庭  審判長法  官  莊崑山
                                  法  官  唐照明
                                  法  官  張意聰
以上正本證明與原本無異。
如不服本判決應於收受本判決後10日內向本院提出上訴書狀，其
未敘述上訴理由者，並得於提起上訴後10日內向本院補提理由書
狀（均須按他造當事人之人數附繕本）「切勿逕送上級法院」。
中    華    民    國    98    年    9     月    29    日
                                  書記官  陳金
附錄本判決論罪科刑法條：
中華民國刑法第276條
因過失致人於死者，處2 年以下有期徒刑、拘役或2 千元以下罰
金。
從事業務之人，因業務上之過失犯前項之罪者，處5 年以下有期
徒刑或拘役，得併科3 千元以下罰金。


司法院資訊處製作；財團法人民間司法改革基金會備份。
